臺灣臺北地方法院行政訴訟判決　
111年度交字第185號
原      告  陶增珊  

被      告  臺北市交通事件裁決所

代  表  人  蘇福智  
上列當事人間交通裁決事件，原告不服被告民國111年2月15日北
市裁催字第22-AB0000000號裁決，提起行政訴訟，本院判決如下
：
    主  文
原告之訴駁回。
訴訟費用新臺幣參佰元由原告負擔。　　
    事實及理由
壹、程序部分
　　本件屬交通裁決事件，爰依行政訴訟法第237條之7規定，不
    經言詞辯論，逕為判決。
貳、實體部分　　
一、事實概要：
　　原告所有000-0000號普通重型機車（下稱系爭車輛），於民
    國110年11月25日上午10時15分許，在臺北市○○區○○○路0段0
    00巷00號旁，因在標線型人行道停車，被臺北市政府警察局
    松山分局（下稱舉發機關）依道路交通管理處罰條例（下稱
    道交條例）第56條第1項第1款規定，以北市警交字第AB0000
    000號舉發違反道路交通管理事件通知單（下稱系爭舉發單
    ），舉發原告有「在標線型人行道停車」之違規行為，並載
    明應到案日期為111年1月17日前。嗣原告於110年12月21日
    向被告提出申訴，經被告函請舉發機關就原告陳述事項協助
    查明，舉發機關函復依規定舉發尚無違誤；原告於111年2月
    15日向被告申請開立裁決書，被告於同日以原告於上開時、
    地有「在禁止臨時停車處所停車」之違規事實，依道交條例
    第56條第1項第1款，以北市裁催字第22-AB0000000號裁決書
    （下稱原處分）對原告裁處罰鍰新臺幣（下同）600元，原
    處分於同日對原告送達。原告不服，向本院提起行政訴訟。
二、原告起訴主張：
　　原告檢附臺灣新竹地方法院105年度交字第82號判決，並稱
    原告於110年11月25日10時15分將機車暫停人行道購三明治
    ，隨即返回取車，遭民眾檢舉云云，請求撤銷原處分等情，
    並聲明：原處分撤銷。
三、被告則以：
　　經複查採證照片、舉發機關查復函及原告起訴狀所述，原告
    確實於違規時地「在標線型人行道停車」，且離開系爭機車
    ，按道交條例第3條第11款規定：「停車：指車輛停放於道
    路兩側或停車場所，而不立即行駛。」，又道路交通標誌標
    線號誌設置規則第174條之3第1項規定：「人行道標線，用
    以指示路面上僅限於行人行走之專用道，車輛不得進入。」
    ，原告「在標線型人行道停車」違規事實明確，乃其所不爭
    執。有關原告檢附臺灣新竹地方法院105年度交字第82號判
    決，並陳明違規係遭民眾檢舉一節，查舉發機關查復函，本
    案舉發係舉發機關交通助理員依據交通助理人員管理辦法第
    4條規定執行違規停車稽查，並由舉發機關依道交條例第7條
    之2第2項第4款規定逕行舉發，非原告認知之民眾檢舉案件(
    非依處罰條例第7條之1規定舉發)，亦與原告檢附之判例無
    涉等語置辯，並聲明：原告之訴駁回。
四、本院之判斷：
㈠、按道交條例第3條第3款、第10款及第11款規定：「本條例用
    詞，定義如下：三、人行道：指為專供行人通行之騎樓、走
    廊，及劃設供行人行走之地面道路，與人行天橋及人行地下
    道。十、臨時停車：指車輛因上、下人、客，裝卸物品，其
    停止時間未滿3分鐘，保持立即行駛之狀態。十一、停車：
    指車輛停放於道路兩側或停車場所，而不立即行駛。」。第
    7條之2第2項第4款規定：「前項第7款之科學儀器屬應經定
    期檢定合格之法定度量衡器，其取得違規證據資料之地點或
    路段，應定期於網站公布。但汽車駕駛人之行為屬下列情形
    之一者，不在此限：四、違規停車而駕駛人不在場。」。第
    56條第1項第1款規定：「汽車駕駛人停車時，有下列情形之
    一者，處新臺幣六百元以上一千二百元以下罰鍰：一、在禁
    止臨時停車處所停車。」。次按道路交通安全規則第111條
    第1項第1款規定：「汽車臨時停車時，應依下列規定：一、
    人行道不得臨時停車。」。復按道路交通標誌標線號誌設置
    規則第174條之3第1項規定：「人行道標線，用以指示路面
    上僅限於行人行走之專用道，車輛不得進入。」。再按交通
    助理人員管理辦法第4條規定略以：「交通助理人員除得逕
    行執行違規停車稽查外，並得協助執行道路交通管理之稽查
    ，其工作項目如下：…。」。
㈡、經查，原告所有之系爭車輛，於110年11月25日上午10時15分
    許，在臺北市○○區○○○路0段000巷00號旁，因有「在標線型
    人行道停車」之違規行為，遭舉發機關執勤員警製單舉發，
    原告雖提出申訴不服舉發，惟經被告函請舉發機關查明原告
    陳述情節及違規當時情形後，仍認違規事實明確，乃依道交
    條例第56條第1項第1款規定，以原處分裁處原告罰鍰600元
    等情，有系爭舉發單（本院卷第67頁）、原告申訴資料（本
    院卷第69頁）、舉發機關111年1月3日北市警松分交字第110
    3065274號函（本院卷第77-78頁）、原處分（本院卷第83頁
    ）、採證照片（本院卷第79頁）在卷可稽，核堪採認為真實
    。
㈢、又所謂「停車」與「行駛」的概念區分，是以有無「立即行
    駛」作為判別標準，得「立即行駛」者，就是「行駛」而非
    「停車」；反之，「非立即行駛」者，就是停車。至於「臨
    時停車」因非立即行駛，原屬停車態樣之一，至道路交通管
    理處罰條例第3條第10款對臨時停車特別定義，僅指車輛同
    時具備「因上、下人、客，裝卸物品」及「停止時間未滿3
    分鐘」與「保持立即行駛之狀態」等法律構成要件要素方屬
    之，否則如其一構成要件要素不合致，即應回歸適用「停車
    」之定義 ，是倘停車之時間雖未逾3分鐘，但未能保持立即
    行駛之狀態，仍不屬於臨時停車。經查，觀諸本件採證照片
    （本院卷第79頁），清楚可見系爭車輛所停放之地點為標線
    型人行道，地面並畫設有紅線，可知該處確屬禁止臨時停車
    之處所，惟舉發機關交通助理員於原告違規時、地對系爭車
    輛進行採證舉發時，系爭車輛之駕駛人即原告當時並未出現
    在系爭車輛旁，是系爭車輛並未保持立即可行駛狀態，原告
    確有「在禁止臨時停車處所停車」之違規行為無訛。
㈣、至原告所舉臺灣新竹地方法院105年度交字第82號判決，經查
    ，上開判決受處分人之違規事實乃經檢舉人檢舉，並經法院
    認定舉發機關尚難以一張舉發照片認定車輛駕駛人是否在場
    ，惟本件依舉發機關111年1月3日北市警松分交字第1103065
    274號函（本院卷第77-78頁），可知原告之違規行為乃由舉
    發機關交通助理員拍照採證，並由舉發機關依道交條例第7
    條之2第2項逕行舉發，本案原因事實與上開原告所提出之判
    決並不相同，本院尚難比附援引，併予敘明。
五、綜上所述，原告於事實概要欄所載時、地，有如事實概要欄
    所示之違規行為，事證明確，經被告於111年2月15日依道交
    條例第56條第1項第1款，以原處分裁處原告罰鍰600元，核
    無違誤。原告訴請撤銷原處分，為無理由，應予駁回。
六、本案判決基礎已臻明確，兩造其餘攻擊防禦方法及訴訟資料
    ，經本院審核後，認與判決結果不生影響，且無調查之必要
    ，爰不一一論述及調查，併此敘明。
七、第一審裁判費為300元，依法應由敗訴之原告負擔，且係原
    告於起訴時繳納，爰確定第一審訴訟費用如主文第2項所示
    。
八、結論：原告之訴為無理由，依行政訴訟法第98條第1項前段
    、第237條之8第1項，判決如主文。
中　　華　　民　　國　　111 　年　　5 　　月　　27　　日
                  行政訴訟庭　　法　官　張瑜鳳
以上正本係依原本作成。
如不服本判決，應於判決送達後20日內，以原判決違背法令為理
由，向本院提出上訴狀並表明上訴理由（原判決所違背之法令及
其具體內容或依訴訟資料可認為原判決有違背法令之具體事實）
，並繳納上訴裁判費新臺幣750 元。
其未載明上訴理由者，應於提出上訴後20日內，向本院補提理由
書（上訴狀及上訴理由書均須按他造人數附繕本）；如未按期補
提上訴理由書，則逕以裁定駁回上訴。　　　　　　　　　
中　　華　　民　　國　　111 　年　　5 　　月　　27　　日
                                書記官  林劭威